【裁判字號】    97,上易,720
【裁判日期】    980413
【裁判案由】    背信
【裁判全文】
臺灣高等法院高雄分院刑事判決         97年度上易字第720號
上  訴  人  臺灣屏東地方法院檢察署檢察官
上  訴  人
即  被  告      甲○○
選任辯護人      李玲玲    律師
上  訴  人
即  被  告      乙○○
選任辯護人      江雍正    律師
                李汶哲    律師
                蘇勝嘉    律師
上列上訴人因被告背信等案件，不服臺灣屏東地方法院94年度易
字第521 號中華民國97年5 月30日第一審判決（起訴案號：臺灣
屏東地方法院檢察署94年度偵字第3891號），提起上訴，本院判
決如下：
    主  文
上訴駁回。
    事  實
一、乙○○於民國（以下同）83年間曾因賭博案件，經台灣屏東
    地方法院以83年度易字第499 號判決判處有期徒刑4 月確定
    ，於83年7 月26日因易科罰金而執行完畢。甲○○前係高雄
    區中小企業銀行（下稱高雄企銀，於90年2 月由中央存款保
    臉股份有限公司接管，並已由玉山商業銀行股份有限公司所
    併購）東屏東分行西屏東辦事處副主任（起訴書誤載為主任
    ），於84年10月4 日西屏東辦事處升格改制為西屏東分行後
    任副理，均係負責該辦事處、分行之授、徵信業務之審核；
    乙○○原為高雄企銀東屏東分行西屏東辦事處徵信課課長，
    負責徵信業之經辦；丙○○（另經原審法院以94年度金重訴
    字第2 號判決）則為高雄企銀東屏東分行經理，負責該分行
    及該分行所轄西屏東辦事處之業務，綜理該分行及辦事處之
    授、徵信業之審核；戊○○（另經原審法院以94年度金重訴
    字第2 號判決）原係高雄企銀東屏東分行西屏東辦事處主任
    兼副襄理，改制後任西屏東分行經理；林建德（未據起訴）
    於83年間任西屏東辦事處徵信調查員、丁○○於84年間任西
    屏東辦事處及改制後西屏東分行徵信調查員，均負責貸款徵
    信業務之經辦，上述之人受高雄企銀委任為該銀行處理事務
    之人，均為從事業務之人。甲○○、乙○○於處理客戶申請
    貸款案件時，係由當時徵信人員林建德、丁○○辦理徵信調
    查，擬定擔保品鑑估放款值（即不動產抵押權設定估價核算
    表）附具證明文件、調查所得資料、貸款客戶、連帶保證人
    之個人財產狀況、個人徵信報告表等資料後，先呈由徵信課
    長乙○○就徵信之確實與否予以查核批示意見，再轉呈副主
    任（嗣後為副理）甲○○、主任（嗣後為西屏東分行經理）
    戊○○及東屏東分行經理丙○○審核批示意見後在1,400 萬
    元內即得核可放款，惟於84年9 月18日高雄企銀實施新修正
    之授權融資額度表及條文後，客戶貸款總歸戶逾新臺幣（下
    同）1,200 萬元（修正前為1,400 萬元）須送總行審查部經
    理核可後始得放款，而甲○○、乙○○均應依高雄企銀當時
    所頒訂之授信授權辦法、擔保品鑑定要點等相關規定辦理，
    負有對貸款戶之個人財產狀況、擔保物價值在確實之徵信、
    勘估後，應詳加審核，避免貸出款項後無法收回而使銀行權
    利受損之任務。
二、因蕭哲龍（另經原審法院以94年度金重訴字第2 號判決）原
    係國中體育老師，嗣改行從事土木建築、投資玩具遊樂場、
    股票、水產養殖業（養鱉）等工作而有資金需求，於82年9
    月2 日起先以其所有屏東市○○段1100號建地為擔保品向高
    雄企銀東屏東分行西屏東辦事處申請貸款350 萬元，又於82
    年9 月20日追加前揭建地上之882 號建物為擔保品申請貸款
    350 萬元，嗣於82年11月29日增貸為400 萬元（詳如附表一
    編號1 至3 所示）。於83年1 月間起，因蕭哲龍需款孔急，
    甲○○、乙○○、戊○○、丙○○等人均明知蕭哲龍本業收
    入不多，且從事土地及股票等投機事業，風險甚高，還款能
    力非佳等情形，仍先後分別與林建德或與丁○○共同意圖為
    第三人蕭哲龍不法利益、業務登載不實及行使業務登載不實
    文書之概括犯意，或以抬高擔保物之鑑估價值，或未實際調
    查申貸土地鄰近地區同時期之買賣成交價或訪價資料並製作
    不實徵信報告，或未經總行核可即自行批示放款顛倒放款流
    程，或展期續約未重估擔保物之價值等方式，違背實質審核
    核貸之任務，即放行貸款案件，致生損害於高雄企銀之財產
    （經安侯會計師事務所計算後認列損害金額為17,131,000元
    ）。其具體情形分述如下：
  (一)蕭哲龍在83年1 月20日向高雄企銀行東屏東分行西屏東辦事
    處申貸1,000 萬元時（如附表二編號1 所示），由乙○○、
    甲○○、林建德負責擔保品鑑估及審核作業，明知蕭哲龍清
    償能力不佳，而其所有供擔保之屏東市○○段725-24號農地
    （面積為4580.46 平方公尺，現經土地重測為屏東市○○段
    353 號土地）無直接通往之道路，使用效益較差，價值不高
    ，且未檢附鄰近地段買賣成交紀錄或相關資料佐證，即違背
    忠實義務，逕自認定該農地日後將變更地目為建地，而將該
    崇蘭段農地逕以建地之價值估價，即大於當年度公告現值之
    4.6 倍高額鑑估（當時公告現值為每平方公尺1,200 元），
    林建德竟在未查核當時公告現值而登載每平方公尺為850 元
    ，估其時價為每平方公尺5,600 元，鑑估總額為2,716 萬元
    ，鑑估放款值為10,249,020元，且於不動產抵押權設定估價
    核算表上虛偽記載「本抵押物位於屏東市大綠地社區、大綠
    地公園旁，交通方便」等語。再蕭哲龍貸款時，年度所得總
    額僅14,969元，且僅出具81年度綜合所得稅結算申報書外，
    並無其他存款等財力證明，詎林建德製作之83年1 月21日徵
    信報告表竟認蕭哲龍務農月入30萬元，嗣林建德將前述登載
    不實之不動產抵押權設定估價核算表、徵信報告表與其他申
    貸資料送乙○○、甲○○、戊○○、丙○○核章，其等竟未
    予實質審核仍照鑑估放款值准予高額撥貸1,000 萬元。
  (二)84年8 月17日蕭哲龍再次提出借款並增貸為1,400 萬元之申
    請（如附表二編號2 所示，以借新還舊方式貸款），丙○○
    、戊○○、甲○○、乙○○、丁○○無視於屏東市不動產景
    氣早已大幅滑落、農地交易價值不如建地，竟違背任務，丁○○明知蕭哲龍提供擔保之屏東市○○段725-24號農地仍無
    直接通往之道路，使用效益較差，價值不高，竟於不動產抵
    押權設定估價核算表上以前次所記載內容：「本抵押物位於
    屏東市大綠地社區、大綠地公園旁，交通方便」等語為相同
    之虛偽記載，並且未查核實際土地公告現值，亦在無任何鄰
    地交易證明其價值業已提高之情況下，將市價之鑑估由每平
    方公尺5,600 元，提高至7,800 元，使鑑估總價提高為3,78
    3 萬元，鑑估放款值提高至14,090,220元；再蕭哲龍於本次
    貸款時，83年度所得總額僅64,890元，蕭哲龍並無提出其他
    存款等財力證明，詎丁○○製作之84年8 月17日徵信報告表
    竟認蕭哲龍投資遊樂場及水產養殖事業，種植火鶴之高經濟
    作物，月收入約23萬元，以此方式提高蕭哲龍之個人信用條
    件及擔保品之價值，使蕭哲龍貸款額度得以增至1,400 萬元
    ，嗣丁○○將前述登載不實之不動產抵押權設定估價核算表
    、徵信報告表與其他申貸資料送乙○○、甲○○、戊○○、
    丙○○核章，其等均明知蕭哲龍另有以前述屏東市○○段11
    00號建地及其上882 號建物為擔保借款400 萬元之貸款案，
    與本案貸款合計1,800 萬元已逾分行經理權限1,200 萬元（
    於84年9 月18日實施新修正之授權融資額度，原分行經理權
    限為1,400 萬元），應送請總行為歸戶審查，惟在該分行於
    未獲總行批示（總行於84年10月14日方核准）前，其等竟均
    未實其審核而予以核准，並於84年9 月19日逕行貸放1,400
    萬元予蕭哲龍。於放款後，並推由丙○○將上開登載不實之
    不動產抵押權設定估價核算表、徵信報告表及其他貸款資料
    送請總行為歸戶審查，以行使上開業務登載不實之文書。
  (三)迄85年8 月30日，蕭哲龍申請貸款展期（歸戶金額計1,800
    萬元，共同抵押物為前揭崇蘭段725-24號農地、前述屏東市
    ○○段1100號建地及其上882 號建物），丁○○竟未依高雄
    企銀規定，確實重新評估擔保物，並考量將來景氣、借戶展
    望等情形，且未實際調查蕭哲龍養鱉實際利得情形，逕以蕭
    哲龍每月所支出之利息、生活必要支出、人事成本等費用逆
    推其每月收入而於同年9 月2 日虛偽製作內容不實之徵信報
    告稱：「蕭哲龍從事水產養殖，月入70至80萬元」等語，而
    甲○○、乙○○、戊○○、丙○○，竟在欠缺相關證明文件
    及所得資料等情形下，無視內容之真實性及市場現狀，均審
    核批准，並推由丙○○將上開登載不實之徵信報告表及其他
    貸款資料送請總行為歸戶審查，以行使上開業務登載不實文
    書，而總行遂於85年9 月23日予以批准放行，甲○○、乙○○等人則於同日放款予蕭哲龍。惟蕭哲龍本已無清償能力，
    投資亦早已失利，前開屏東市○○段1100號建地及其上882
    號建物先經高雄企銀聲請法院拍賣，於88年8 月5 日以202.
    2 萬拍定，尚有20,765,364元未受償（係以1,800 萬元債權
    原本加計利息、遲延利息、違約金計算所得之不足額，見蕭
    哲龍案卷第145 頁之分配表），致高雄企銀受有上開損害。
    而高雄企銀於92年10月27日將該不良債權轉讓與龍星昇第五
    資產管理股份有限公司，該公司於95年2 月15日再將債權轉
    讓予張炎輝；其後該不良債權受讓人張炎輝於95年間對前揭
    崇蘭段農地聲請拍賣（該土地拍賣當時之公告現值為每平方
    公尺1,400 元，鑑估單價為每平方公尺1,200 元，鑑估價格
    僅549.7 萬元，嗣僅以482 萬元拍定），經支付拍賣等必要
    費用後，尚有12,318,803元未受償（含債權原本、遲延利息
    等）。
三、案經臺灣高等法院高雄分院檢察署函請臺灣屏東地方法院檢
    察署檢察官偵查起訴。
    理  由
壹、證據能力部分：
一、按被告以外之人於偵查中向檢察官所為陳述，除顯有不可信
    之情況者外，得為證據，刑事訴訟法第159 條之1 第2 項定
    有明文。偵查中對被告以外之人（包括證人、鑑定人、告訴
    人、被害人及共同被告等）所為之偵查筆錄，或被告以外之
    人向檢察官所提之書面陳述，性質上均屬傳聞證據。惟現階
    段刑事訴訟法規定檢察官代表國家偵查犯罪、實施公訴，依
    法其有訊問被告、證人及鑑定人之權，證人、鑑定人且須具
    結，而實務運作時，檢察官偵查中向被告以外之人所取得之
    陳述，原則上均能遵守法律規定，不致違法取供，其可信度
    極高，故被告以外之人前於偵查中已具結而為證述，除反對
    該項供述得具有證據能力之一方，已釋明顯有不可信之情況
    外，不宜遽指該證人於偵查中之陳述不具證據能力。經查：
    證人即原任職於高雄企銀總行授信部（前稱審查部）管理科
    初級專員郭春風、西屏東辦事處徵信調查員林建德分別於92
    年10月14日於檢察官偵查中所為之陳述，就鑑估放款流程結
    證明確，且其亦未表示曾受不法取供之情形，或反對該項供
    述得具有證據能力之陳述，被告、辯護人亦未釋明上開供述
    有何顯不可信之情況，復證人郭春風已於本院審理時到庭接
    受交互詰問，自已保障被告之詰問權，依前開說明，上開證
    人於偵查中之證言具有證據能力。
二、證人依法應具結而未具結者，其證言不得作為證據，刑事訴
    訟法第158 條之3 定有明文，查其立法理由旨在擔保該證人
    之證言，係據實陳述之可信性，故未依法具結者，依證據絕
    對排除法則，當然無證據能力，不得作為論罪之基礎，自不
    得因當事人於審判程序之同意，或未於言詞辯論終結前聲明
    異議而視為同意，即可認該未具結之證言得作為證據，亦即
    縱有同法第159 條之5 第1 、2 項之情形，亦應受同法第15
    8 條之3 規定之限制。查證人即地政事務所地政人員林宗和
    、地政事務所地價課人員宋美玉、地政事務所地價課人員王
    素雲等人偵查中之供述均未經具結，且其等查無刑事訴訟法
    第186 條第1 項所規定不得令其具結之事由，則依刑事訴訟
    法第158 條之3 之規定，其等於偵查中向檢察官為之陳述不
    具證據能力，不得作為認定犯罪事實之證據。
三、末按被告以外之人於審判外之言詞或書面陳述，除法律有規
    定者外，不得作為證據；又被告以外之人於審判外之陳述，
    雖不符前4 條之規定，而經當事人於審判程序同意作為證據
    ，法院審酌該言詞陳述或書面陳述作成時之情況，認為適當
    者，亦得為證據。當事人、代理人或辯護人於法院調查證據
    時，知有第159 條第1 項不得為證據之情形，而未於言詞辯
    論終結前聲明異議者，視為有前項之同意，刑事訴訟法第15
    9 條第1 項、第159 條之5 分別定有明文。查本件卷附之土
    地建物登記謄本、土地他項權利部謄本及土地登記簿、借款
    申請書、借據、授信約定書、票據交換所查詢簡覆單、徵信
    報告表、個人信用評分標準表、聯合徵信中心授信戶借款資
    料、大額退票資料、授信歸戶查詢表、綜合所得稅結算申報
    書、綜合所得稅稅額證明書、超過授權限額審議批覆書、不
    動產抵押權設定估價核算表、屏東縣屏東地政事務所94年12
    月5 日屏所地三字第094001541 號函附屏東市○○段土地公
    告現值表、國泰世華商業銀行屏東分行96年5 月28日 (96)
    國世屏東字第311 號函附屏東市○○段414 號土地擔保借款
    之設定不動產抵押權設定之估價核算表、台灣屏東地方法院
    85年度執字第5949號民事執行卷宗附屏東縣政府85年11月7
    日85屏府地價字第178712號函復土地鑑價表、本院86年8 月
    2 日屏院正民執字第9350號公告、86年8 月23日屏院正民執
    丁5949第21400 號公告等均為前開刑事訴訟法第159 條第1
    項之傳聞證據，惟被告及辯護人於準備程序中表明此部分對
    證據能力無意見，且言詞辯論終結前並未就其證據能力聲明
    異議，依前開刑事訴訟法第159 條之5 之規定，上開書面之
    陳述亦有證據能力。
貳、實體部分：
一、訊之被告甲○○、乙○○就個人貸款逾1,400 萬元應送總行
    歸戶審查後方得貸款一節坦承不諱，惟矢口否認有何背信等
    犯行，被告甲○○辯稱：蕭哲龍貸款案之擔保品均依照總行
    之規定鑑價，總行雖規定以同地段買賣成交紀錄為佐證，但
    實際上之成交紀錄會有作假之可能，而蕭哲龍因從事水產養
    殖並沒有會計作帳，故收入所得均是從徵信調查而來的，依
    當時蕭哲龍所應負擔並有按期繳納之利息、經營事業之成本
    支出、家庭生活費用支出等評估其應有收入所得認有充足之
    償款能力，我予以核准並無違法，況我未到現場，僅就書面
    審查，並非徵信鑑估人員，亦非總行最終決定人員，且上開
    事實二(二)之歸戶總貸款達1,800 萬元之貸款案未經總行核可
    即先行貸放，於事後已經為總行審核追認，故僅係程序上之
    疏失，我並無違法之處云云；被告乙○○辯稱：我係依徵信
    人員依總行之規定徵信製作之估價報告表所為審核，我並非
    貸放之決定者，亦非鑑估人員，我主觀上並無為自己或蕭哲
    龍不法利益之意圖，客觀上亦無違背任務之行為，我未到現
    場，只係依銀行業績、借款人提供之擔保品及個人信用度、
    清償能力等客觀因素依規定為最妥當之估價，並無違反對高
    雄企銀之忠實義務云云。惟查：
（一）按因房地產不景氣下修訂擔保品處理要點，旨在規範不動
      產估價品質及加減幅度等導向務實合理，故對「正常時價
      」、「成交價」及「加減調整率」之採認應能落實(1)查證
      (2)審核授信5P原則【擔保品（PROTECTION）、借款戶條件
      （PEOPLE）、資金用途（PURPOSE） 、還款來源（PAYMEN
      T） 、授信展望（PERPECTIVE）】之評估，尤其借款用途
      合理性，償還財源之充足性及擔保品處分難易之可能性等
      作綜合判斷，據以核定允當放款值，以確保本行債權，並
      對潛力及價值之良好擔保品或客戶亦期能有較具競爭力之
      適切彈性可資運用，而關於擔保品之估價及放款值核估、
      擔保品之管理、選擇及注意事項分別依修訂後之「擔保品
      處理要點」第4 條第1 項甲款之規定：「依上述方式估價
      時，其時價應舉出同地段最近交易實例認定之。若無法確
      定時價時得以公告現值扣除應計土地增值稅（或乘以放款
      率）為放款值。」、第8 項：「擔保之不動產，如有下列
      情形者，視情況嚴重程度每項應酌減放款值10%-30% 以上
      ：…5 、不動產所處環境不佳，污染嚴重或交通不便者。
      」、第10項：「上述擔保品之估價，其『時價』、『成交
      價』或『加成調整率』之採認，應檢附證明文件，並以下
      列方式辦理：1 、可資證明文件包括買賣契約書、發票憑
      證、繳款證明等證明文件，或最近相同條件之成交實例或
      實地調查於勘察後認列可能成交價格（或容易處分價格）
      。2 、證明文件應真實及合理，徵信人員應確實調查。3
      、各級貸放主管應確認後，應於估價書表適當位置簽證並
      核章以示負責。」、第5 條第13款：「本行對於擔保品應
      作定期（至少每年一次）或不定期查看其保管、保養及使
      用情形，並作成紀錄，以供參改。」有高雄企銀82年11月
      11日82高銀總審查字第4279號函及附擔保品處理要點在卷
      可參（見擔保品鑑價要點卷第26-30 頁背面）。又查高雄
      企銀於84年8 月24日董事會決議修訂並於84 年9月18日實
      施該行授權融資辦法第4 條第3 項授權融資額度表及同條
      第6 項第1 款條文，而個人貸款逾1,200 萬元應由營業單
      位送請總行審查部經理批核，而上開條文修正前，各分行
      之個人擔保授信額度可達1,400 萬元，此分別有該行84年
      9 月16日84高銀總業企字第0845號函、81 年1月29日81高
      銀總業企字第0089號函在卷可按（見授信授權辦法卷第20
      -24 頁背面），又依上開84年9 月18日實施之授權融資辦
      法第2 條之規定：「…各級主管對授權範圍內之融資必須
      確實負責，不得藉故推諉或轉請上級核示…。」、第4 條
      註七之規定：「營業單位超過授權之案件，經總行批准且
      貸放後，在還款期限未到前攤還部分或全部本金，若再申
      貸，得在原授信條件不變之下，於原核准期限及額度範圍
      內貸放，而免送總行審查部審核。（惟應注意貸放前對授
      信戶重新作信用評估及不動產覆查。）」是就該行辦理擔
      保物之鑑估、放款及審核之人員，均應依上揭規定確實調
      查擔保物、評估貸款案件之可行及審核，以確保該行之債
      權避免受損，方能符合為該行盡其等忠實義務自明。
（二）就上開犯罪事實二、(一)部分，蕭哲龍於83年1 月20日提供
      屏東市○○段725-24號農地為擔保品，並以上開農地共有
      人蕭一川、蕭隆志為連帶保證人，向高雄企銀東屏東分行
      西屏東辦事處申請貸款1,000 萬元，有借款申請書可證；
      系爭貸款案件由徵信調查員林建德為擔保品鑑估作業時，
      並未依該行頒訂之擔保品作業要點檢附鄰近地段買賣成交
      、訪查紀錄或相關資料為證明文件以資說明認定時價之依
      據，甚而未查核當年度土地公告現值（應為每平方公尺1,
      200 元），逕自認定預期該農地將變更為建地，而於不動
      產抵押權設定估價核算表上公告現值欄上記載「850 元」
      、內部位置、位置交通狀況說明欄上記載「本抵押物位於
      屏東市大綠地社區、大綠地公園旁，交通方便」等情，並
      以其所記載之公告現值之約6.59倍之每平方公尺5,600 元
      時價高額鑑估擔保品之價值（如以實際公告現值即1,200
      元計算約為4.67倍），此有高雄企銀不動產抵押權設定估
      價核算表、屏東縣屏東地政事務所94年12月5 日屏所地三
      字第094001541 號函附屏東市○○段土地公告現值表在卷
      可查（見蕭哲龍案卷第123 頁、原審卷(二)第302 頁），而
      鑑估人員不能因風聞農地即將變更為建地而逕自提高農地
      之估價等情，業據證人莊壽男於原審94年度金重訴字第2
      號案件（下稱另案）審理時證述：如果因為風聲就可以高
      估就不正常等語明確（見原審94年度金重訴字第2 號卷(一)
      95 年5月5 日審理筆錄第15頁、原審卷(二)第283 頁）。是
      縱然依原審向地政事務所函調崇蘭段725-24號農地之實際
      土地公告現值高於林建德所登載於估價核算表土地公告現
      值之情形，惟被告甲○○、乙○○當時所審核之依據係依
      林建德所製作之估價核算表，業如上述，其既以高於6.59
      倍之時價估算，又未有相關證明文件說明何以得為高倍數
      估核，則尚難據以採為對被告等有利之認定。
（三）再蕭哲龍所有供擔保之屏東市○○段725-24農地實際上無
      直接通往之道路，使用效益較差，價值不高等情，有鑑估
      報告書、勘估標的位置圖、土地價值分析表、現場照片、
      地籍圖謄本在卷可按（見原審95年度執字第3863號執行卷
      第51-57 、61頁、原審卷(二)第242-247 頁）；又系爭擔保
      物於95年間公告現值僅為每平方公尺1,400 元，鑑估單價
      為每平方公尺1,200 元，鑑估價格僅549.2 萬元（實為5,
      496,552 元），有上開鑑估報告書可證，縱然景氣有所滑
      落，惟該土地價值鑑估顯然高於鑑估價格5.6 倍，金額落
      差極大，是林建德所鑑估之金額，顯與常情有違，堪以認
      定。
（四）復依上開高雄企銀就擔保品處理要點亦明白揭示以時價評
      估時需檢附證明文件，而實地勘察訪價時，應留存書面紀
      錄，如公告現值與市值價差很多，會認為不合理，此亦經
      證人莊壽男於原審審理時陳述明確（見原審卷(一)第79頁）
      ，益徵林建德於鑑估擔保品之價格，顯有違背該行之內部
      規定，並有虛偽製作不動產抵押權設定估價核算表之情，
      而被告乙○○、甲○○於審核時就所登載不合理之處如：
      相關位置圖未鄰土地、公告現值與鑑估單價差異極大及未
      附證明文件以資憑證等，提出質疑並加以否決，顯有違背
      其等受託分層審核徵信資料確實與否之職責。又參以上開
      高雄企銀擔保品處理要點修正之理由已明白揭示須以授信
      之5P原則，並考量借款用途合理性，償還財源之充足性及
      擔保品處分難易之可能性，並佐以證人莊壽男於原審審理
      時證稱：借款人貸款資金用途也會評估等語（見原審卷(一)
      第78頁背面）及證人王道明於原審另案審理時證稱：報稅
      資料與實際所得有誤差，我們會依借款人陳述去了解，並
      從個人的信用評估情況去了解，了解借款人個人的事業經
      營成果、與銀行間往來的存放款資料等語（見原審94年度
      金重訴字第2 號卷(一)96年1 月8 日審判筆錄第21頁、原審
      卷(二)第298 頁），是借款人個人之財務狀況、還款能力攸
      關銀行之債權是否得以確保，此亦係核估放款之要件無疑
      ，而蕭哲龍於83年1 月20日貸款時，僅檢附其於81年度綜
      合所得稅結算申報書，並無其他存款、營業所得、發票憑
      證等財力證明，且其所申報之年收入總額僅14,969 元 ，
      實難認其有足夠之還款能力，況依證人即高雄企銀總行審
      核員李清風於原審另案審理時亦證稱：如果沒有收入的借
      款人，還是要提出所得稅的證明，如果確實拿不出來，會
      要求寫還款計畫書等語（見原審94年度金重訴字第2號 卷
      (一)96年1 月8 日審判筆錄第11、12頁、原審卷(二)第293 、
      293 頁背面），顯見借款人之所得評估應有所依據始能為
      之，惟系爭貸款案徵信調查員林建德於83年1 月21日徵信
      報告表竟記載：「申請人從農務，種植芋頭、木瓜，並投
      資於娛樂業及建築公司，收入可，預計農業改良後，以種
      植木瓜後之月收入可達30萬元」等語，有上開徵信報告表
      在卷可參（見蕭哲龍案卷第60頁），就相關償還計畫及其
      所從事之娛樂業、建築業等真實性之查證資料均付之闕如
      ，則如何能認係有真實查核及確實徵信，於此情形，身為
      徵信課長之被告乙○○及副主任被告甲○○均未能確實查
      證徵信報告之正確性，無疑係違背高雄企銀所委託其等之
      分層授權查核之義務。從而，林建德於上開不動產設定抵
      押權核算估價表、徵信報告等業務上文書為不實之登載，
      而被告甲○○、乙○○未實質予以審核之行為等情明確，
      被告甲○○、乙○○此部分業務登載不實、背信等犯行，
      堪以認定。
（五）就上開犯罪事實二、(二)部分：借款人蕭哲龍於84年8 月17
      日再次就屏東市○○段725-24號農地為擔保提出增貸（提
      高借款為1,400 萬元）申請時，屏東市不動產景氣業已反
      轉向下之事實，有內政部地政司製作之都市地價指數表在
      卷可證（見屏檢92年度偵字第5452號卷第163- 164頁），
      而當時承辦之徵信調查員丁○○並無實際訪查不動產仲介
      業者或確實勘察認列可能之成交價格，無視於不動產景氣
      已滑落之情形，甚至未調查當年度或去年度之土地公告現
      值，仍以前案（即83年1 月20日申貸時）之徵信調查員林
      建德於不動產抵押權設定估價核算表上所填具之公告現值
      及交通位置狀況為記載（實際之公告現值為1,400 元），
      並且在未檢附任何相關資料為佐證有何地價上漲之情形下
      ，將鑑估現值自5,600 元提高為7,800 元，使鑑估總價達
      3,783 萬元，以提高放款額度，此有84年8 月17日不動產
      抵押權設定估價核算表在卷可稽（見蕭哲龍案卷第122 頁
      ），足堪認定系爭擔保物之徵信應非確實，再依系爭擔保
      物執行拍賣時之鑑估報告書、土地價值分析表及現場照片
      （見本院卷(二)第242-245 頁），可知系爭農地實際上仍無
      直接通往之道路，使用效益較差，其現實狀態並無與83年
      初貸時有所不同即並無有都市○○○道路拓展等情形，故
      在無任何資料足佐系爭擔保品市價上揚之情形下，上開土
      地價值之鑑估價值應有不實。
（六）又蕭哲龍於本件增貸案申請時，其於前年度（83年）所得
      總額僅64,890元，此有財政部臺灣省南區國稅局屏東縣分
      局84年10月9 日核發之蕭哲龍83年度綜合所得稅稅額證明
      書在卷可證（見蕭哲龍案卷第66頁），借款人蕭哲龍之財
      力證明除該綜合所得稅稅額證明書外，並無其他存款、營
      業所得、發票憑證等財力證明，惟丁○○所製作之徵信報
      告表記載：申請人投資遊樂場及水產養殖事業，種植火鶴
      之高經濟作物，月收入約23萬元，有上開徵信報告表在卷
      可證（見蕭哲龍案卷第71頁）。另證人蕭哲龍於原審審理
      時證稱：我於83年、84年養鱉，83年底、84年初我養得比
      較少，當時只有養鱉的收入，養鱉好的話最快10個月可以
      賣，慢則14個月可以賣，不見得每個月都可以賣等語（見
      原審卷(一)第165 、169 頁），是證人蕭哲龍於84年間難認
      有穩定之水產養殖之收益，足證丁○○於84年8 月17日製
      作之徵信報告記載蕭哲龍之月收入約有23萬元顯然不實，
      且亦無其他依據得認蕭哲龍之個人信用及償款能力有所提
      升之情形甚明。
（七）再本件增貸案件申請及批覆時，蕭哲龍另有400 萬元之貸
      款（詳如附表一編號3 所示），則依高雄企銀於84年8 月
      24日董事會決議修訂並於84年9 月18日實施該行授權融資
      辦法第4 條第3 項授權融資額度表及同條第6 項第1 款條
      文，而個人貸款逾1,200 萬元（修正前個人貸款逾1,400
      萬元）應送總行審查部經理批核，則本件增貸案申請時，
      因蕭哲龍之歸戶融資貸款已達1,800 萬元，已逾分行經理
      權限而應送總行歸戶審查，此分別有該行84年9 月18日實
      施及81年1 月29日實施之授權融資額度表在卷可稽（見授
      信授權辦法卷第22、24頁），而依卷附之內部審核表、借
      據、借款申請書上所蓋印西屏東辦事處給付訖之圓戳章及
      84.10.14歸審超限圓戳章可知（見蕭哲龍卷第65、135 、
      64頁），可知被告甲○○、乙○○均已明知蕭哲龍另有
      400 萬元之貸款，歸戶後貸款已逾分行經理權限，卻於84
      年9 月19日予以放款，顯在總行審核前自行放行，而違反
      高雄企銀之內部規定。再被告乙○○、甲○○、戊○○、
      丙○○審核後，推由丙○○檢附上開登載不實之徵信報告
      表、不動產設定抵押權估價核算表等貸款資料送由總行審
      核，而經總行於84年10月14日歸戶審查完畢，此亦有上述
      內部審核表、借款申請書上所蓋印之日期及圓戳章可憑，
      是其等行使業務登載不實文書犯行，堪以認定。雖被告甲○○、乙○○辯稱：依證人郭春風之證述可知偶有未經總
      行核准即先行放款之情形，顯見此僅為程序疏失，其後亦
      補送總行為追認，總行亦未認有不應放款之情事，故並無
      違法云云，然程序已顯然有所違誤，再參酌上開徵信過程
      已有重大瑕疵及不確實之情事，均係彰顯被告甲○○、乙○○審核之輕率，故尚難以總行事後予以追認放款而認其
      程序為正當。綜上所陳，蕭哲龍於提高貸款額度時，丁○○予以提高擔保品之鑑估金額，卻未附相關事證足佐有時
      價上漲之情事，且就蕭哲龍之所得收入亦未詳實調查記載
      並予以於業務上文書虛偽登載，而被告乙○○、甲○○審
      核時在未獲總行審查後即逕自予以放行，再將上開不實文
      書轉交總行行使之，並致高企銀行受有損害之行使業務登
      載不實文書、背信等行為，堪以認定。
（八）就上開犯罪事實二、(三)部分：按對於超過授權之貸款案件
      ，經總行批准且貸放後，在還款期限未到期前再申貸，得
      在原核准期限及額度範圍內貸放，惟應注意貸放前須對授
      信戶重新作信用評估及不動產覆查，業如前述，並有84年
      9 月16日84高銀總業企字第0845號函附高雄企銀授權融資
      辦法第4 條註七之規定可稽，再佐以證人丁○○於原審審
      理時亦證稱：展期仍要重新評估擔保品之價值、還款能力
      夠不夠等情形（見原審卷(一)第99頁），經核亦與證人莊壽
      男於原審另案審理時證述：展期的案件要重估，徵信估價
      表要重新寫，不能以原來的照送等情節相符（見原審94年
      度金重訴字第2 號卷(一)95年5 月5 日審判筆錄第15、16頁
      、原審卷(二)第283 、284 頁），是蕭哲龍於85年8 月30日
      申請貸款（共1,800 萬元）展期時，係在前次貸款未到期
      （即85年9 月19日）前所申請展延，自應適用前開規定而
      須對授信戶重為信用評估、擔保品覆查。然自高雄企銀超
      過授權限額審議批覆書所載於總行於85年9 月23日所批覆
      之事項：「…(3)應補個人資料表。」可知，在西屏東辦事
      處未補具個人資料表之情形，即送總行審核；再觀諸蕭哲
      龍所檢附之財政部臺灣省南區國稅局屏東縣分局83年度綜
      合所得稅稅額證明書係85年10月4 日所核發，且依上所載
      蕭哲龍於該年度之所得總額僅64,890元，顯見於被告甲○○、乙○○批核貸款案件意見（即85年9 月3 日以前）時
      ，均就借款人蕭哲龍個人所得資料有所欠缺均未予檢討，
      即逕予批核上呈，顯有違規定，況又依丁○○製作85年9
      月2日 徵信報告表上既載明：「申請人為退休教員，目前
      於潮州地區投資水產養殖事業，養殖鱉苗、成鱉、魚類等
      水產，銷售國內及大陸沿海地區，每月投資收入約有70-8
      0 萬元左右，近來成鱉的價格看好，投資收入應可再增加
      」等語，自應補呈蕭哲龍之銷售紀錄以資佐證，惟被告甲○○、乙○○竟在連蕭哲龍之所得稅繳稅資料、個人所得
      資料均有所欠缺之情形下，未落實個人信用評估而逕予核
      可，足徵有違其等實質審查之任務。
（九）另養鱉市場自85年起即日漸低迷，85年中更下跌至前一年
      的二分之一，只要是84年間才投入養殖者就會賠本等情，
      業據證人即養鱉同業楊奇偉於原審另案審理時證述明確（
      見原審94年度金重訴字第2 號卷(一)96年5 月5 日審判筆錄
      第8 、9 頁、原審卷(二)第279 頁背面、第280 頁），更足
      證丁○○於徵信報告表記載「近來成鱉價格看好，投資收
      入應可再增加」云云，顯非真實。再者，證人丁○○固於
      原審審理時證稱：我當時所載投資收入不代表淨所得，是
      農業收入，係依蕭哲龍投資規模、負擔成本、員工薪資去
      推算，當時貸款1,800 萬元，每月利息估算15萬元，又移
      民美國後返臺投資養殖業，還有負擔子女在美國每月約2,
      000 、3,000 元美金之費用，我因此估計他每月收入約有
      70至80萬元等語（見原審卷(一)第95頁背面、第96頁），以
      資證明並無恣意評估借款人之償款能力，然本係有融資之
      需求才會向銀行申請貸款，而審核貸款除就評估擔保品能
      否確保債權者外，就借款人之還款方式、收入所得必亦為
      評估之重點，此應實際調查確實之收入來源，豈能以借款
      者每月有多少之資金需求，而本末倒置反推借款者之收入
      ，此種評估方式核與常情有違，殊難認為可採，從而尚難
      依證人丁○○之上開證述，認其等並無徵信上之缺失。而
      被告甲○○、乙○○、戊○○、丙○○在於審核上開貸款
      案件後，再推由丙○○將上開借款申請書及不實之不動產
      設定抵押權估價核算表、徵信報告等貸款資料送交總行歸
      戶審查，而總行於85年9 月23日審查完畢而予以放款等情
      ，有借款申請書、高雄區中小企業銀行超過授權限額審議
      批覆書、借據等在卷可按（見蕭哲龍案卷第82、108 、13
      4 頁），是被告等人行使業務上登載不實文書等情應屬明
      確。
（十）又蕭哲龍本已無清償能力，投資亦早已失利，前開屏東市
      ○○段1100號建地及其上882 號建物經高雄企銀聲請原審
      法院拍賣，尚有不足額債權20,765,364元未受償（此為債
      權原本共1,800 萬元經計算利息、遲延利息及違約金所得
      之不足額），有原審法院87年度執字第7471號分配表可證
      （見蕭哲龍案卷第145 頁）；再其所有之崇蘭段前述土地
      於95年間經聲請拍賣，該土地拍賣當時之公告現值為每平
      方公尺1,400 元，鑑估單價為每平方公尺1,200 元，鑑估
      價格僅549.7 萬元，嗣僅以482 萬元拍定，經支付拍賣等
      必要費用後，就該擔保品所擔品之債權仍有12,318,803元
      未受償等事實，有原審法院95年度執字第3863號卷附之鑑
      估報告書、債權分配表可證（見原審卷(二)第242 、243 、
      265 、266 頁），雖高雄企銀業將債權轉讓他人，惟係以
      低價拋售債權，經安侯會計師事務所計算結果，仍造成高
      雄企銀受有損失約17,131,000元，損失率約為92.1% ，此
      可參財政部91年12月17日台財融 (三)字 第0913001063號
      函之附表26可參（見92年度他字第61號卷第6 頁），更足
      證被告甲○○、乙○○等人為他人處理事務，未盡善良管
      理人注意義務，意圖為蕭哲龍不法利益，而為違背任務之
      行為，高估擔保物之價值、超額放款，致高雄企銀財產受
      有損害，可以認定。
（十一）又被告甲○○、乙○○雖辯稱：係因事後景氣不佳，始
        造成拍賣金額過低，損害並非因為擔保品高額鑑估所致
        ，且相鄰之崇蘭段726-3 號農地（面積4868平方公尺，
        重測後為古松段414 號）經共有人陳任玉以其持分2919
        /4868 為擔保向屏東市農會以每平方公尺8,000 元鑑估
        ，經86年法院拍賣時，所定之底價為4,500 萬元，亦徵
        伊等並無高額鑑估等情云云。惟查上開崇蘭段726-3 號
        農地，雖經原審法院於第一次86年5 月8 日拍賣時核定
        4,500 萬元底價，惟迄第六次86年7 月31日以1,474.6
        萬元底價拍賣時（相當於每平方公尺5,051 元）均無人
        應買，此經原審調閱85年度執字第5494號債務人陳任玉
        之民事執行卷宗查明屬實（見原審卷(二)第267- 274頁）
        ，顯見上開農地於85年時之市場交易行情亦不足每平方
        公尺5,051 元，是尚難作為對被告甲○○、乙○○有利
        之認定。被告甲○○復辯稱：既83年至84年之土地公告
        現值有調升，則顯見土地市價有上揚，故於84年就崇蘭
        段725-24號土地提高鑑估金額並無不法云云。惟依我國
        目前土地公告現值多顯著低於土地真正市價，造成依公
        告現值無法真正顯現土地實際交易價格及賦稅不公等弊
        病，此亦為學者、社會大眾所常檢討現行制度之處，惟
        政府為合理徵收土地增值稅，遂幾近於逐年調高公告現
        值以期能漸趨近於市價，故實罕聽聞即便不動產景氣滑
        落而公告現值隨之調降之情形，反較常見市價下跌、公
        告現值卻逐年調高之情形，此亦可參諸國立空中大學印
        行臺灣經濟發展一書第176 頁（見原審卷(一)第172-175
        頁背面），從而，尚難依公告現值有調高而論就上開增
        貸案擔保品之單位鑑價自5,600 元提高至7,800 元係有
        合理之依據。再按，銀行從事放款業務，以收取利息為
        其主要收益，而放款業務本有其風險，當不能要求所貸
        放之款項必能十足回收，故方須制定內部控制規範，諸
        如就擔保品之鑑價方式、授權辦法等明文揭示以控管風
        險減少損失，而此等規定均應為相關從業人員所遵守，
        方能為公司創造利益，並不能謂係為公司追求績效為由
        ，而無視於公司內規，或以因循前例而未盡控管之責而
        脫免罪責，是被告甲○○、乙○○上開所辯，均與實情
        有悖，不足採信。
（十二）又本院審理時被告提出屏東市農會審核屏東市○○段之
        貸款之不動產調查表辯稱：屏東市農會審核屏東市○○
        段之農地亦認市價是公告地價之數倍云云，惟屏東市農
        會審核屏東市○○段之數宗貸款案，該農地是位於馬路
        邊之農地，此有屏東市農會不動產調查表可稽（見本院
        卷二第214 頁以下），而本件借款人蕭哲龍之農地並未
        臨路，兩者價值不同，是屏東市農會審核屏東市○○段
        之貸款案仍不能為被告2人有利之証明。
      綜上所述，被告甲○○、乙○○2 人身為課長、副主任，
      有未確實審核，高估擔保物之價值、超額放款之行為，致
      使所服務之銀行受損，事證明確，被告甲○○、乙○○2
      人所辯係卸責之詞，不足採信，其等犯行均已堪認定。
二、查被告甲○○、乙○○分別為高雄企銀東屏東分行西屏東辦
    事處之副主任、徵信課長，其等違反高雄企銀關於貸款審核
    之規定，未就擔保品之價值作確實之徵信及審核，用以評估
    抵押物之擔保是否足夠，並顛倒放款流程致高雄企銀核貸之
    款項無法收回，造成該行權利之損失。核被告甲○○、乙○○上開未確實徵信、審核之行為，係犯刑法第342 條第1 項
    之背信罪；又其等係受高雄企銀委任為該銀行處理事務，均
    為從事業務之人，竟於上開事實二(一)為虛偽記載不動產設定
    抵押權估價核算表、徵信報告表之行為，另係犯刑法215 條
    之業務登載不實罪；於上開事實二(二)(三)虛偽記載不動產設定
    抵押權估價核算表、徵信報告表後，並持之向總行行使，均
    另係犯刑法第215 、216 條之行使業務登載不實罪。被告甲○○、乙○○就事實二(一)之犯行，與林建德、另案被告丙○○、戊○○間有犯意聯絡及行為分擔，均為共同正犯；又就
    事實二(二)(三)之部分，與另案被告丁○○、丙○○及戊○○間
    有犯意聯絡及行為分擔，均為共同正犯。又被告甲○○、乙○○及另案被告丁○○、丙○○、戊○○因與借款人蕭哲龍
    除客戶往來之外，並無私交，亦非利害關係人，蕭哲龍僅係
    單純借款之人，所貸得之金額愈大，愈有利於週轉，是其所
    提出之收入所得、來源，縱然有所誇大不實，亦係為求貸得
    較多之款項而已，要難認與從事業務之人有共犯背信之意，
    自無從認定蕭哲龍與其他被告間具有背信之共犯關係，是公
    訴意旨容有誤會，附此敘明。被告甲○○、乙○○等就事實
    二(二)(三)推由丁○○所製作不實徵信報告表、不動產抵押權設
    定估價核算表後，送請總行審議批覆以行使之，其製作業務
    不實文書之行為係行使業務不實文書之階段行為，均不另論
    罪。再被告甲○○、乙○○就事實二(一)所犯背信及業務登載
    不實犯行間；就事實二(二)(三)所犯背信及行使業務登載不實文
    書犯行間，均有方法手段之牽連關係，均應從重之背信罪處
    斷。公訴意旨雖未敘及被告甲○○、乙○○有業務上登載不
    實、行使業務登載不實文書等犯行，惟此部分與背信罪間有
    刑法修正前之方法手段之牽連犯裁判上一罪關係，已如上述
    ，為起訴效力所及，本院自應併予審理。又被告甲○○、乙○○就上開3 次背信犯行，均時間緊接、手法相同，所犯為
    構成要件相同之罪名，顯然係出於概括犯意為之，應依修正
    前刑法連續犯規定以一罪，並加重其刑。查被告乙○○前於
    83年間因賭博案件，經台灣屏東地方法院以83年度易字第49
    9 號判決判處有期徒刑4 月確定，於83年7 月26日易科罰金
    執行完畢，有臺灣高等法院被告前案紀錄表1 份在卷可按，
    其受有期徒刑執行完畢，於5 年以內故意再犯本件最重本刑
    為有期徒刑以上之罪，不論依修正前之刑法第47條，或修正
    後之刑法第47條第1 項之規定，均構成累犯，對被告而言並
    無有利或不利之情形，自不生新舊法比較之問題，逕依修正
    後刑法第47條第1 項規定論以累犯，並加重其刑，其有二種
    刑之加重事由，應遞加重之。
三、被告行為後，以下法律有修正，茲比較新舊法如下：
（一）被告甲○○、乙○○行為後，銀行法第125 條之2 經立法
      院制訂並經總統於89年11月1 日公布嗣並施行，依新制訂
      之銀行法第125 條之2 第1 、2 項規定：銀行負責人或職
      員，意圖為自己或第三人不法之利益，或損害銀行之利益
      ，而為違背其職務之行為，致生損害於銀行之財產或其他
      利益者，處3 年以上10年以下有期徒刑，得併科新臺幣1
      千萬元以上2 億元以下罰金。其犯罪所得達新臺幣1 億元
      以上者，處7 年以上有期徒刑，得併科新臺幣2 千5 百萬
      元以上5 億元以下罰金。銀行負責人或職員，2 人以上共
      同實施前項犯罪之行為者，得加重其刑至二分之一。是本
      案被告甲○○、乙○○皆為銀行職員，自有該條背信罪特
      別規定之適用，故關於背信罪之刑度，該條與刑法第342
      條第1 項背信罪比較輕重結果，修正後之法律處罰較重，
      依刑法第2 條第1 項但書規定，應適用有利於被告之刑法
      背信罪處罰。
（二）刑法於94年2 月2 日修正公布，並於95年7 月1 日施行，
      而行為後法律有變更者，適用行為時之法律。但行為後之
      法律有利於行為人者，適用最有利於行為人之法律，刑法
      第2 條第1 項定有明文，而有關新舊法之比較，應就罪刑
      有關之連續犯、累犯加重等暨其他法定加減原因（如身分
      加減）與加減例等一切情形，綜其全部罪刑之結果而為比
      較（最高法院95年第8 次刑事庭會議決議參照）：
  1.查本件被告甲○○、乙○○行為後，刑法第33條第5 款修正
    規定「罰金：新臺幣1 千元以上，以百元計算之」，與修正
    前刑法第33條第5 款規定「罰金：1 元以上」不同，比較新
    舊法結果，就刑法第342 條第1 項背信罪、第215 條業務上
    登載不實罪、第216 條行使業務登載不實文書罪之罰金刑部
    分，自以修正前刑法所定罰金刑之下限較有利於行為人。
  2.又刑法第56條之連續犯規定，業已刪除，此刪除雖非犯罪構
    成要件之變更，但顯已影響行為人刑罰之法律效果，自屬法
    律有變更，茲比較刪除連續犯後之規定，則被告甲○○、乙○○所犯多次背信犯行各均獨立，應各別論以多次背信罪後
    併合處罰，自較原刑法以連續犯論斷為重，比較新、舊法結
    果，仍應適用較有利於被告甲○○、乙○○之行為時法律即
    修正前刑法第56 條 ，而論以連續犯一罪。
  3.刑法第55條後段之牽連犯規定，業經刪除，茲比較刪除牽連
    犯之規定，則被告甲○○、乙○○所犯多次背信背信犯行及
    業務登載不實、行使業務登載不實之犯行間犯行各均獨立，
    應各別論罪，自較原刑法之牽連犯論斷為重，比較新、舊法
    結果，仍應適用較有利於被告甲○○、乙○○之行為時法律
    即修正前刑法第55條，而論以牽連犯。
  4.被告甲○○、乙○○行為後，刑法第28條關於共同正犯之規
    定，已由原規定「2 人以上共同『實施』犯罪之行為者，皆
    為正犯」，修正為「2 人以上共同『實行』犯罪之行為者，
    皆為正犯」，即將舊法之「實施」修正為「實行」。原「實
    施」之概念，包括陰謀、預備、著手及實行等階段之行為，
    修正後僅共同實行犯罪行為始成立共同正犯。是新法共同正
    犯之範圍已有限縮，排除陰謀犯、預備犯之共同正犯。新舊
    法就共同正犯之範圍既因此而有變動，自屬犯罪後法律有變
    更，而非僅屬純文字修正，故應有新舊法比較適用（最高法
    院96年度台上字第934 號判決意旨參照）。是比較新舊法結
    果，此部分以修正後之規定較有利於被告甲○○、乙○○。
  綜合上述比較結果，應依刑法第2 條第1 項前段之規定適用被
  告行為時之法律。
四、原審適用刑法第2 條第1 項前段、第2 項、第28條（修正前
    ）、第56條（修正前）、第342 條第1 項、第215 條、第21
    6 條、第55條、第47條第1 項、第74條第1 項、第2 項第7
    款，刑法施行法第1 條之1 ，中華民國96年減刑條例第2 條
    第1 項第3 款、第7 條規定，並審酌被告甲○○、乙○○分
    別為高雄企銀東屏東分行西屏東辦事處之副主任、徵信課長
    ，其等違反高雄企銀關於貸款審核之規定，未就擔保品之價
    值作確實之徵信及審核，用以評估抵押物之擔保是否足夠，
    高估抵押品致高雄企銀核貸之款項無法收回，造成該行權利
    之損失甚鉅，及其等素行、智識程度，銀行受損程度，及其
    等犯後態度等一切情狀，分別量處被告甲○○有期徒刑1 年
    4 月，被告乙○○有期徒刑1 年6 月。又以被告甲○○、乙○○犯罪時間均在96年4 月24日以前，所犯為刑法第342 條
    之背信罪，且宣告之刑均未逾1 年6 月，經核合於減刑條件
    ，爰依中華民國96年罪犯減刑條例第2 條第1 項第3 款之規
    定，減其刑期2 分之1 為被告甲○○有期徒刑8 月，被告乙○○有期徒刑9 月。又查被告甲○○未曾受有期徒刑以上刑
    之宣告，被告乙○○雖前於83年間因賭博案件，經本院83年
    度易字第499 號判決判處有期徒刑4 月確定，於83年7 月26
    日易科罰金執行完畢，惟其於5 年內未曾因故意犯罪受有期
    徒刑以上宣告等節，各有臺灣高等法院被告前案紀錄表在卷
    可憑，審酌被告甲○○、乙○○為本案之犯罪情節係因思慮
    未周而為違背銀行內規予以放款，其等惡性並非重大，且法
    律亦無限制累犯不得宣告緩刑之規定（參最高法院92年第12
    次刑事庭會議決議），是被告乙○○雖構成累犯，惟衡酌其
    與被告甲○○均無再犯之虞，又非因謀圖己利而犯下本案犯
    行，信經此刑之宣告後，應知警惕而無再犯之虞，認以暫不
    執行其刑為當，故爰依刑法第74條第1 項第1 款、第2 款之
    規定，均宣告緩刑4 年，以啟自新，並兼衡其等犯罪情節及
    公益等情，依刑法第74條第2 項第7 款之規定，被告甲○○
    應向公庫支付50萬元、被告乙○○應向公庫支付60萬元（依
    最高法院95年第8 次刑事庭會議決議，緩刑之宣告應逕適用
    新法之規定；另非拘束人身自由之保安處分，應適用裁判時
    之法律）。經核原判決認事用法並無不合，量刑及判處緩刑
    ，並諭知應向公庫繳納各50萬元、60萬元，亦屬適當，檢察
    官上訴指摘原判決量刑過輕，被告甲○○、乙○○2 人上訴
    否認犯罪，均為無理由，均應予駁回。
據上論結，應依刑事訴訟法第368 條，判決如主文。
本案經檢察官許美女到庭執行職務。
中    華    民    國    98    年    4     月    13    日
              刑事第六庭    審判長法  官  王憲義
                                  法  官  邱永貴
                                  法  官  張盛喜
以上正本證明與原本無異。
不得上訴。
中    華    民    國    98    年    4     月    13    日
                                  書記官  黃一秋
附錄本件判決論罪科刑法條：
刑法第342 條第1 項、第215 條、第216 條
附表一：
【擔保品：屏東市○○段1100號建地（面積1100平方公尺）及
882 號建物】
┌─┬────┬───┬───┬─────┬───┬──┬────┬────┬────┬──┬──┬─────┐
│編│ 借  款 │公告現│鑑估現│          │設定抵│放款│        │        │        │貸款│繳款│          │
│  │        │值（元│值（元│ 鑑估總價 │押權之│    │ 批核日 │ 放款日 │ 到期日 │    │    │  備  註  │
│  │        │/ 平方│/ 平方│  （元）  │金額及│金額│        │        │        │    │    │          │
│號│申 請 日│公尺）│公尺）│          │順位  │(元)│        │        │        │性質│情形│          │
├─┼────┼───┼───┼─────┼───┼──┼────┼────┼────┼──┼──┼─────┤
│ 1│82.9.2  │9,500 │60,000│7,017,984 │420 萬│350 │82.9.10 │82.9.10 │84.9.10 │新貸│    │擔保物僅建│
│  │        │      │      │          │      │ 萬 │        │        │        │    │    │地        │
├─┼────┼───┴───┼─────┼───┼──┼────┼────┼────┼──┼──┼─────┤
│ 2│82.9.20 │無不動產抵押權│7,017,984 │420 萬│350 │82.9.20 │82.9.20 │84.9.20 │增貸│按期│收回250萬 │
│  │        │設定估價核算表│          │      │ 萬 │        │        │        │中期│繳納│          │
├─┼────┼───┬───┼─────┼───┼──┼────┼────┼────┼──┼──┼─────┤
│ 3│82.11.19│9,500 │74,000│8,431,984 │420 萬│400 │82.11.29│82.11.29│84.11.29│增貸│偶有│收回350萬 │
│  │        │      │      │          │ 60 萬│ 萬 │        │        │        │中期│拖延│          │
├─┼────┼───┴───┼─────┼───┼──┼────┼────┼────┼──┼──┼─────┤
│ 4│83.9.2  │無不動產抵押權│7,017,984 │420萬 │400 │83.9.2  │83.9.2  │84.9.2  │增貸│偶有│另有83.2│
│  │        │設定估價核算表│（資產狀況│ 60萬 │ 萬 │        │        │        │短期│拖延│.2 貸放之 │
│  │        │              │之估價總額│      │    │        │        │        │    │    │1000萬    │
│  │        │              │）        │      │    │        │        │        │    │    │收回83. │
│  │        │              │          │      │    │        │        │        │    │    │11.29 核貸│
│  │        │              │          │      │    │        │        │        │    │    │之400 萬  │
├─┼────┼───────┼─────┼───┼──┼────┼────┼────┼──┼──┼─────┤
│ 5│84.8.29 │無不動產抵押權│43,890,000│420 萬│400 │84.9.4  │        │        │續約│按期│另有83. │
│  │        │設定估價核算表│（總資產之│ 60 萬│ 萬 │        │        │        │短期│繳約│2.2 貸放之│
│  │        │              │估價總額）│      │    │        │        │        │    │    │1000萬    │
│  │        │              │          │（另案│    │        │        │        │    │    │收回83.9│
│  │        │              │          │1680萬│    │        │        │        │    │    │.2核貸之  │
│  │        │              │          │）    │    │        │        │        │    │    │400 萬（為│
│  │        │              │          │      │    │        │        │        │    │    │1 年短期擔│
│  │        │              │          │      │    │        │        │        │    │    │保之續約，│
│  │        │              │          │      │    │        │        │        │    │    │無須重行鑑│
│  │        │              │          │      │    │        │        │        │    │    │估擔保物之│
│  │        │              │          │      │    │        │        │        │    │    │價值）    │
├─┼────┼───────┴─────┴───┴──┴────┴────┴────┴──┴──┴─────┤
│*6│85.8.30 │與附表二編號3歸戶共同申貸，詳如附表二編號3所示。                                              │
└─┴────┴───────────────────────────────────────────────┘
┌─┬────┬────┬────┬────┬────┬───┬────┬─────┬────────────┐
│  │案    號│鑑估日期│公告現值│鑑估價格│鑑定總價│拍賣金│債權原本│分配受償額│不足額(元)              │
│拍│        │        │        │  (元)  │  (元)  │額(元)│  (元)  │   (元)   │                        │
│賣├────┼────┼────┼────┼────┼───┼────┼─────┼────────────┤
│情│本院87年│88.1.18 │地12,500│地30,200│地305萬 │202.2 │1800萬  │1,807,129 │20,765,364（係以債權原本│
│形│度執字第│        │(元/每平├────┤屋115萬 │萬    │        │          │1,800 萬元計算利息、遲延│
│  │10862號 │        │方公尺) │屋106,00│共420萬 │      │        │          │利息及違約金所得）      │
└─┴────┴────┴────┴────┴────┴───┴────┴─────┴────────────┘
附表二：
【擔保品：屏東市○○段725-24號農地（面積4850平方公尺，共
有人為蕭哲龍、蕭一川、蕭隆志）重測後為古松段353號
┌─┬────┬───┬───┬─────┬───┬──┬────┬────┬────┬──┬──┬─────┐
│編│ 借  款 │公告現│鑑估現│          │設  定│放款│        │        │        │貸款│繳款│          │
│  │        │值（元│值（元│ 鑑估總價 │抵押權│    │ 批核日 │ 放款日 │ 到期日 │    │    │  備  註  │
│  │        │/ 平方│/ 平方│  （元）  │之金額│金額│        │        │        │    │    │          │
│號│申 請 日│公尺）│公尺）│          │及順位│(元)│        │        │        │性質│情形│          │
├─┼────┼───┼───┼─────┼───┼──┼────┼────┼────┼──┼──┼─────┤
│1 │83.1.20 │1,200 │5,600 │2716萬    │1200萬│1000│83.2.2  │83.2.2  │84.11.29│新貸│按期│另有82.11.│
│  │        │（核算│      │          │      │  萬│        │        │        │中期│繳納│29貸放之  │
│  │        │表上載│      │          │      │    │        │        │        │    │    │400 萬    │
│  │        │850） │      │          │      │    │        │        │        │    │    │          │
├─┼────┼───┼───┼─────┼───┼──┼────┼────┼────┼──┼──┼─────┤
│2 │84.8.17 │1,400 │7,800 │3783萬    │1200萬│1400│84.9.19 │84.9.19 │85.9.19 │增貸│按期│另有83.9.2│
│  │        │（核算│      │          │ 480萬│  萬│        │        │        │短期│繳納│貸放之400 │
│  │        │表上載│      │          │      │    │        │        │        │    │    │萬、收回  │
│  │        │850） │      │          │      │    │        │        │        │    │    │83.2.2核貸│
│  │        │      │      │          │      │    │        │        │        │    │    │1000萬    │
├─┼────┼───┼───┼─────┼───┼──┼────┼────┼────┼──┼──┼─────┤
│3 │85.8.30 │      │      │全部資產狀│共    │共  │85.10.1 │85.10.4 │86.9.4  │展期│按期│將84.9.19 │
│  │        │      │      │況之鑑估總│2160萬│1800│        │        │        │中期│繳納│貸放85.9. │
│  │        │      │      │額44,847,9│      │  萬│        │        │        │    │    │19到期之  │
│  │        │      │      │84        │      │    │        │        │        │    │    │1400萬展延│
│  │        │      │      │          │      │    │        │        │        │    │    │將84.9.4貸│
│  │        │      │      │          │      │    │        │        │        │    │    │放85.9.4到│
│  │        │      │      │          │      │    │        │        │        │    │    │期之400 萬│
│  │        │      │      │          │      │    │        │        │        │    │    │展延      │
└─┴────┴───┴───┴─────┴───┴──┴────┴────┴────┴──┴──┴─────┘
┌─┬────┬────┬────┬────┬────┬───┬─────┬─────┬───────────┐
│  │案    號│鑑估日期│公告現值│鑑估價值│鑑估總價│拍賣金│ 債權原本 │分配受償額│未受償金額(元)        │
│拍│        │        │        │  (元)  │  (元)  │額(元)│   (元)   │   (元)   │                      │
│賣├────┼────┼────┼────┼────┼───┼─────┼─────┼───────────┤
│情│本院95年│95.3.24 │每平方公│1,200   │549.7萬 │482 萬│17,007,623│482萬     │12,318,803            │
│形│度執字第│        │尺1,400 │        │        │      │          │          │（因已轉讓債權，債權人│
│  │3863號  │        │元      │        │        │      │          │          │為張炎輝）            │
└─┴────┴────┴────┴────┴────┴───┴─────┴─────┴───────────┘


司法院資訊處製作；財團法人民間司法改革基金會備份。
